臺灣高等法院臺中分院刑事判決　　　 100年度上易字第1494號
上　訴　人　臺灣臺中地方法院檢察署檢察官
上　訴　人
即　被　告　魏如永
　　　　　　劉俊傑
　　　　　　許圍智
　　　　　　陳兆輝
　　　　　　紀志成
　　　　　　劉桂倫
　　　　　　陳登國
　　　　　　曹永治
上　一　人
選任辯護人　王國泰律師
上　訴　人
即　被　告　陳昭明
　　　　　　許雅雄
　　　　　　林幸和
　　　　　　　　　　　巷18弄7號
　　　　　　王家鎮
　　　　　　張義隆
上　一　人
選任辯護人　盧永盛律師
上列上訴人等因被告詐欺案件，不服臺灣臺中地方法院100年度
易字第2614號，中華民國100年9月30日第一審判決（起訴案號：
臺灣臺中地方法院檢察署100年度偵字第14096、14672、16071號
），提起上訴，本院判決如下：
    主  文
上訴駁回。
    理  由
一、按依刑事訴訟法第350條、第361條、第362條、第367條規定
    ，不服地方法院之第一審判決而上訴者，須提出上訴書狀，
    並應敘述具體理由，為上訴必備之程式；其所提出之書狀未
    敘述上訴理由，或僅曾以言詞陳述上訴理由者，均應於上訴
    期間屆滿後20日內補提理由書於第一審法院。第一審法院經
    形式審查，認逾期未補提上訴理由者，應定期間先命補正；
    逾期未補正者，為上訴不合法律上之程式，應以裁定駁回。
    倘已提出上訴理由，但所提非屬具體理由者，則由第二審法
    院以上訴不合法律上之程式，判決駁回。而所謂具體理由，
    必係依據卷內既有訴訟資料或提出新事證，指摘或表明第一
    審判決有何採證認事、用法或量刑等足以影響判決本旨之不
    當或違法，而構成應予撤銷之具體事由，始克當之（例如：
    依憑證據法則具體指出所採證據何以不具證據能力，或依憑
    卷證資料，明確指出所為證據證明力之判斷如何違背經驗、
    論理法則）；倘僅泛言原判決認定事實錯誤、違背法令、量
    刑失之過重或輕縱，而未依上揭意旨指出具體事由，或形式
    上雖已指出具體事由，然該事由縱使屬實，亦不足以認為原
    判決有何不當或違法者（例如：對不具有調查必要性之證據
    ，法院未依聲請調查亦未說明理由，或援用證據不當，但除
    去該證據仍應為同一事實之認定），皆難謂係具體理由，俾
    與第二審上訴制度旨在請求第二審法院撤銷、變更第一審不
    當或違法之判決，以實現個案救濟之立法目的相契合，並節
    制濫行上訴（最高法院97年度臺上字第892號判決意旨參照
    ）。又理由是否具體，則屬第二審法院審查之範圍，不在命
    補正之列，亦即上訴書狀已記載理由，並有具體之敘述時，
    其上訴既屬合法，第二審法院固應就其理由之是否可取，為
    實體之審理及判斷；如認其上訴書狀雖記載理由，但並未具
    體敘述時，則無須再命補正，可逕認其上訴不合法，以判決
    駁回之，此亦有最高法院97年度臺上字第1281號判決意旨可
    參。
二、原審檢察官與上訴人即被告（下稱被告）魏如永、劉俊傑、
    許圍智、陳兆輝、紀志成、劉桂倫、陳登國、曹永治、陳昭
    明、許雅雄、林幸和、王家鎮、張義隆，均不服原審判決提
    起上訴，(一)被告魏如永、劉俊傑、許圍智、陳兆輝、紀志成
    、劉桂倫、陳登國、曹永治、陳昭明、許雅雄、林幸和、王
    家鎮、張義隆上訴理由稱：被告均坦承犯行、深具悔意，請
    審酌被告參與犯罪之程度及未獲取不法利益，從輕量刑；又
    依附表所示通話僅十多秒至數十秒不等，以此等極短通話時
    間，欲透過三線說服而實施詐欺行為實有困難，被害人是否
    陷於錯誤，而符合刑法詐欺罪要件，容有進一步調查釐清必
    要；況詐欺罪依社會通念，乃符合一個反覆、延續性之行為
    觀念，其詐騙時間密集、次數頻繁，均係出於單一詐欺之決
    意，應論以包括一罪之集合犯，爰此請求撤銷原判決，另為
    適當之判決等語；被告曹永治則另稱，本案渠等詐欺方式，
    依一般人民日常生活經驗，或可認詐術之行使，惟是否使本
    案10名被害人陷於錯誤，依卷證資料無法知悉，不得僅因提
    出上開10組不同電話之回撥行為，即逕為認定該10組號碼之
    回撥者全係陷於錯誤之人，而以刑法詐欺未遂罪相繩等語；
    (二)原審檢察官上訴理由則以：1.原審並未審酌本案係犯罪型
    態、規模、詐騙之金額、查緝之困難及其惡性等均非一般詐
    欺案件所可比擬。2.本案之詐騙集團，利用人頭帳戶浮濫之
    漏洞，由臺灣、大陸之集團成員，在馬來西亞以電話向大陸
    地區之不特定社會大眾行騙，不僅造成檢警機關追緝犯罪之
    困難，更有礙國家刑罰權之有效行使，進而導致被害人求償
    無門，人民對於國家公權力信心喪失殆盡，司法正義因而無
    法及時伸張，甚至造成現今社會已無人際互信，嚴重阻礙正
    當工商業務之發展及政府行政事務之推動，已對社會經濟金
    融產生莫大傷害及衝擊。3.被告魏如永等13人均正值青壯，
    有各項就業或就業準備之有利條件，為貪圖輕易獲得金錢，
    竟均不思以正途賺取所需，為迅速獲得不法所得以供花用而
    參與詐欺集團之犯罪動機，詐取大陸地區被害人財物，嚴重
    敗壞社會風氣，危害社會治安甚鉅等情。而僅判處被告等人
    每次犯行僅為有期徒刑3月（被告許圍智因係累犯，判處有
    期徒刑4月）並得易科罰金，其量刑顯屬過低，實有違刑法
    詐欺罪之規範目的及刑事政策等法律之內部性界限，難認符
    合罪刑相當之原則，有違量刑比例原則及公平原則，此非但
    未能遏止詐欺之惡風，反因得以易科罰金，且量刑輕微而有
    鼓勵犯罪之嫌，自難認原審判決為妥適。4.上開被告魏如永
    等13人在該集團所擔任之工作不同，涉案程度之輕重、參與
    犯罪之時間、在該集團所獲得之利益，均有區別原審卻未予
    審酌而一律以齊頭之平等待遇，顯有違刑法詐欺罪之規範目
    的及刑事政策等法律之內部性界限，難認符合罪刑相當之原
    則，為此提起上訴，請撤銷原判決，另為適當之判決等語。
三、按量刑輕重係屬事實審法院得依職權自由裁量之事項，茍已
    斟酌刑法第57條各款所列情狀而未逾法定刑度，即不得遽指
    為違法，且在同一犯罪事實與情節，如別無其他加重或減輕
    之原因，下級審量定之刑，亦無過重或失輕之不當情形，則
    上級審法院對下級審法院之職權行使，原則上應予尊重（最
    高法院72年臺上字第6696號、75年臺上字第7033號判例及85
    年度臺上字第2446號判決意旨參照）。本件被告魏如永等13
    人於警詢、偵查及原審法院審理時，對於其等詐欺取財之犯
    行均已坦承不諱，而原審復已參酌證人即同案被告魏如永、
    劉俊傑、許圍智、陳兆輝、紀志成、劉桂倫、陳登國、曹永
    治、陳昭明、許雅雄、林幸和、王家鎮、張義隆、楊浩斌等
    人分別偵查中之證詞，及扣案供詐欺取財使用如原判決附表
    五所示之物品，卷附詐騙教戰守則、大陸地區人民帳戶資料
    、AT M操作步驟一覽表、詐騙人員工作記錄簿（含大陸地區
    門號清單、網站網址與帳號密碼）、中國郵政儲蓄銀行匯款
    單、查獲現場照片CDR資料1張（馬來西亞主叫號碼00000000
    000號與被害人之通聯記錄）、大陸地區人民背景資料、臺
    灣金融機構帳戶資料、旅客入出境紀錄查詢、0000000000號
    （夢琪）監聽通訊譯文、蒐證照片、馬來西亞皇家警察警方
    報告（中文譯本）、駐馬來西亞臺北經濟文化辦事處認證之
    馬來西亞皇家警察警方報告、扣押物品照片、0000000000號
    （曹永治）監聽通訊譯文、0000000000號（羅丁嘉）監聽通
    訊譯文、0000000000號（林宇陞）監聽通訊譯文、00000000
    00號（紀志成）監聽通訊譯文、0000000000000號（大園）
    監聽通訊譯文、0000000000號（王家鎮）監聽通訊譯文、大
    陸公安提供詐欺集團共犯電話資料（共34支）、馬來西亞主
    叫號碼00000000000號與被害人通聯記錄、魏如永之中華民
    國護照影本及出入境明細、劉桂倫提供之馬來西亞詐騙分工
    手寫名單1張、劉桂倫之中華民國護照影本、許圍智提供之
    馬來西亞詐騙分工手寫名單1張、許圍智之中華民國護照影
    本、陳登國提供之馬來西亞詐騙分工手寫名單1張、陳登國
    之中華民國護照影本、曹永治之中華民國護照影本、馬來西
    亞負責人么哥照片、紀志成之中華民國護照影本、馬來西亞
    電信詐騙團伙審理情況的報告、旺旺總公司跨國詐欺集團時
    序表、林幸和之中華民國護照影本、王家鎮之中華民國護照
    影本、許雅雄之中華民國護照影本、原審法院公務電話紀錄
    、網路查詢資料、海基會網頁列印資料等資料，而認被告魏
    如永等13人涉犯詐欺取財未遂犯行，事證明確，堪予認定。
    復審酌被告許圍智之前案素行，及被告魏如永等13人均正值
    年輕力強之年齡，本應依循正途獲取穩定經濟收入，竟因圖
    謀非法所得，竟由被告許雅雄、林幸和、王家鎮、張義隆與
    綽號「小武」、「么哥」發起及相互介紹，達成跨境組織詐
    欺犯罪集團之共同謀議，先後招募被告魏如永、劉俊傑、許
    圍智、陳兆輝、紀志成、陳登國、劉桂倫、曹永治、陳昭明
    、大陸地區人民賴春維、唐先勇、陳井陽、鄭青、連榮光、
    李香鋒、徐臻、王森、王天明、陳曉飛、陳斌鑫、陳文聰、
    詹哲、許曉惠、孫秋香、李麗群、汪、蘇靜、黃仁云、林
    燕、劉丹、陳秀清、李珊珊、王麗、徐榮、黃水鳳、李水英
    等人投身詐騙取財集團，遠赴馬西來西，沙巴州亞庇市設置
    上述詐欺機房，利用上述網路及群發語音系統等電腦設備，
    以上述詐欺方式，對不特定大陸地區民眾行騙，彼等價值觀
    念已有嚴重偏差，尤其正值電話詐騙猖獗之今日，使思慮未
    周受騙上當者眾，所損失金額甚多，被告魏如永等13人無視
    於政府一再宣誓掃蕩詐騙取財犯罪之決心，猶執意以身試法
    ，渠等犯罪所生危害非淺，雖被告魏如永等13人於集團中各
    自從事之工作之重要性有異、所參與時間之長短尚有不同，
    但因依現有證據僅能證明被告等人有前揭10次詐欺取財未遂
    之行為，尚未有不法利益所得，故渠等參與之件數、所造成
    社會危害程度及損及國家聲譽等情節均屬相同，及渠等之素
    行、犯罪動機、目的、手段、智識程度及犯罪後之態度等一
    切情狀，分別量處被告許圍智（共10罪）應執行刑有期徒刑
    2年6月，被告魏如永、劉俊傑、陳兆輝、紀志成、劉桂倫、
    陳登國、曹永治、陳昭明、許雅雄、林幸和、王家鎮、張義
    隆等人（均各犯10罪）各應執行刑有期徒刑2年2月，已就其
    認定事實之依據及憑以認定之理由詳為調查並敘明。從形式
    上觀察，原審所為論斷，俱有卷存證據資料可資查考，並無
    採證或認定事實違背經驗法則或論理法則，或其他違背法令
    之情形，再其量刑亦未偏執一端，而有失入或失出之情形。
    是原審檢察官以被告等人參與之犯行不一，渠等所為跨國犯
    行查緝困難、有損國譽等情主張原審量刑過輕、失衡等語；
    被告魏如永等13人指稱原審量刑過重、未審酌本案被害人有
    否陷於錯誤等節，經核其等所提之上訴理由，均非屬所謂之
    具體理由（即必須依據卷內既有訴訟資料或提出新事證，具
    體指摘或表明第一審判決有何採證認事、用法或量刑等足以
    影響判決本旨之不當或違法，而構成應予撤銷之具體事由，
    始克當之【例如：依憑證據法則具體指出所採證據何以不具
    證據能力，或依憑卷證資料，明確指出所為證據證明力之判
    斷如何違背經驗、論理法則】）。
四、按所謂集合犯，係指依一般社會通念，特定犯罪行為具有反
    覆實施之特性，立法者於制定刑罰法律之初，亦已認知該種
    行為類型之反覆性，而有意藉由法條中客觀構成要件之行為
    要素，含括上開具有反覆實施特性之數個犯罪行為，仍僅接
    受一次刑法之評價為已足。而本件詐欺取財行為人於各該行
    為終了時，即已達其目的，尚難認立法者於制定刑罰法律之
    初，已認知詐欺取財行為必屬具反覆性之犯罪，且有意藉由
    法條中客觀構成要件之行為要素，含括上開具有反覆實施特
    性之數個犯罪行為。況依94年2月2日總統令修正公布、並自
    95年7月1日施行之刑法，其修正既依據「刑罰公平原則」之
    考量，刪除有關連續犯之規定，並將含有連續犯性質之常業
    犯一併全數刪除（參刑法修正草案總說明），而刑法第56條
    修正理由之說明，謂「對繼續犯同一罪名之罪者，均適用連
    續犯之規定論處，不無鼓勵犯罪之嫌，亦使國家刑罰權之行
    使發生不合理之現象」、「基於連續犯原為數罪之本質及刑
    罰公平原則之考量，爰刪除有關連續犯之規定」等語，而刑
    法第340條刪除理由亦係配合前揭連續犯之刪除，且最高法
    院就如施用毒品等立法修正理由所提及可發展包括一罪之犯
    罪型態，亦採嚴格數罪併罰之解釋(最高法院96年度第9次刑
    庭會議決議參照)，是就詐欺取財之犯罪類型，自亦應將本
    應各自獨立評價之數罪，回歸本來就應賦予複數法律效果之
    原貌。是以，本案被告魏如永等13人所犯之詐欺取財犯行當
    無論以集合犯之餘地，此時則應回歸一般刑法上行為單、複
    數之認定，且其等均係為滿足各次之財產利益，應為犯意各
    別，況每次施用之詐術，被害人不同，均為各自獨立之行為
    ，並無密切不可分之關係，均屬犯意各別，仍應予分論併罰
    。原審判決同此見解，以被告魏如永等13人所犯數罪間，犯
    意各別，應予分論併罰，自無違誤。
五、綜上，上開上訴人等所提起之上訴，既未依法指摘或表明原
    審判決之採證有何悖於證據法則、經驗法則或論理法則之具
    體違誤情形、或適用法律、量刑等足以影響判決本旨之不當
    或違法，而構成應予撤銷之具體事由。是被告與檢察官所提
    起之上訴，固具備形式上之理由，但其等均未依據卷內之訴
    訟資料，指摘原審判決有何足以影響判決本旨之不當或違法
    ，構成應予撤銷之具體事由，乃徒憑己意漫指原審判決不當
    ，自不足以動搖原判決認定犯罪事實及量刑之基礎，難認係
    具體理由。揆諸上開最高法院判決意旨，及依「程序優先於
    實體」之刑事訴訟法原則，其等所提起之本件上訴自不合法
    定上訴程式，應均予駁回，並不經言詞辯論為之。
據上論斷，應依刑事訴訟法第367條前段、第372條，判決如主文
。
中    華    民    國   100    年    11    月    28    日
            刑事第二庭  審判長法  官  邱  顯  祥
                              法  官  張  國  忠
                              法  官  王  鏗  普
以上正本證明與原本無異。
不得上訴。
                              書記官  詹  雅  婷
中    華    民    國   100    年    11    月    28    日